臺灣高等法院臺中分院刑事判決　　　　　　　　　　　九十三年度上訴字第一九號
　　上　訴　人　丙○○
　　即　被　告
右上訴人因公共危險等案件，不服臺灣台中地方法院九十二年度訴字第二０五０號中
華民國九十二年十一月二十五日第一審判決（起訴案號：臺灣台中地方法院檢察署九
十二年度偵字第一四０一八號），提起上訴，本院判決如左：
      主  文
原判決撤銷。
丙○○放火燒燬現有人所在之建築物，未遂，處有期徒刑肆年。
      事  實
一、丙○○因家庭經濟困難，失業多時缺錢花用，又聞其女友之妹吳佩珍前在「精華
    眼鏡行」工作時與該眼鏡行有薪資糾紛，遂萌歹念，意圖為自己不法之所有，選
    定該眼鏡行為其恐嚇之目標，乃於民國（下同）九十二年七月十二日上午十一時
    許，先至台中市某處加油站購買汽油，再到台中市某處公共廁所，將汽油裝到玻
    璃製之啤酒罐內，並在罐口處裝填布條後，於同日上午十一時二十分許，至台中
    市○○街四七號「精華眼鏡行」，將上開填裝汽油之玻璃罐口布條點燃後，擲向
    當時正在營業而有人所在之「精華眼鏡行」之大門口，並於見該處之騎樓起火燃
    燒後，始行離去，幸經「精華眼鏡行」之店長甲○○及時發現並與鄰居合力滅火
    後，火勢始未蔓延燒燬該棟建築物。嗣丙○○旋即於同日下午二時許至下午五時
    許止，接續撥打數通電話至上開眼鏡行，向該店店長甲○○恐嚇稱：「錢準備好
    了沒？我給你一天的時間，若沒看到錢，大家明天就交給上天安排就好」、「十
    五萬（新台幣），十五萬下午準備好，不要讓我把你們店炸掉」、「叫你們老闆
    娘不要閃避，不要閃來閃去，看是人要無去，還是店要無去．．否則一切就是結
    束了，不要拖東拖西」等語，因丙○○已先至該處放火未遂，上開話語更令甲○
    ○心生畏懼，恐丙○○有其他不利之行為而同意交付金錢，嗣經雙方討價還價後
    甲○○同意給付八萬元，並約定於翌日（即同年月十三日）下午三時許，甲○○
    應將八萬元放置在台中市○○街五三號旁巷內之橘色垃圾桶內，屆期丙○○前往
    上開地點取款時，為據報而在現場埋伏之警員當場逮捕而未遂其目的。
二、案經台中市警察局第一分局報請臺灣臺中地方法院檢察署檢察官偵查起訴及由該
    署檢察官移送併案審理（九十二年度偵字第二０四八六號）。
      理  由
一、證人甲○○及楊基懋等二人於警詢之陳述，雖係審判外之陳述，惟被告於本院審
    判程序同意該證人作為證據（見本院卷第二六頁），且本院審酌該證人言詞陳述
    作成時之情況，認為適當，依刑事訴訟法第一百五十九條之五第一項之規定，自
    有證據能力，合先敘明。
二、訊據上訴人即被告（下稱被告）丙○○對於右開打電話向「精華眼鏡行」恐嚇取
    財未遂之事實供認不諱（見本院卷第二四頁至第二五頁、第五五頁至第五六頁）
    ，惟矢口否認有放火燒燬現有人所在之建築物未遂之犯行，辯稱：上開汽油瓶並
    非伊所丟擲的，因警詢時問伊筆錄之警員對伊說「祇要承認就沒事，檢察官、法
    官他都認識，會交保」等語，故伊以前始承認該汽油瓶係伊所丟擲，事實上該汽
    油瓶並非伊所丟擲云云。但查（一）右開犯罪事實（包括恐嚇取財及放火燒燬現
    有人所在之建築物），業據被告於警詢、偵查及原審調查時分別供認不諱（見警
    卷第二頁至第三頁、一四０一八號偵查卷第八頁至第十頁、第四三頁及原審卷第
    一一頁至第一二頁、第二六頁、第四三頁、第六八頁至第七一頁），核與證人即
    精華眼鏡行之店長甲○○、楊基懋等二人於警詢、偵查時證述之情節相符（見警
    卷第四頁、一四０一八號偵查卷第二四頁至第二五頁、他案卷第一六頁、第三三
    頁），並有現場照片二十張、取款地點照片二張、恐嚇電話譯文三份及贓物認領
    保管收據一紙等在卷可稽。（二）又警方事後於現場地板所採集之碎玻璃與布條
    碳化物，經送請內政部消防署鑑定結果確檢出汽油類促燃劑及芳香族溶劑成分，
    亦有該署火災證物鑑定報告一份附卷可按（見他案卷第二０頁）。另本件經台中
    市消防局派員至現場鑑定結果，亦認「經蒐集採樣店面門口處碎裂玻璃瓶及碳化
    布條，送請內政部消防署鑑析結果，證物經前處理後所得之萃取液，注入氣相層
    析質譜儀分析，檢出汽油類促燃劑及芳香族溶劑成分研判，不排除人為因素促燃
    劑引燃火警」等情，亦有該局火災原因調查報告書一份在卷足憑（見他案卷第二
    頁至第一五頁），益見被告確係以玻璃製啤酒罐填裝汽油縱火無誤。（三）證人
    楊基懋於警詢時證稱：「（火警案發時你人位於何處？）正好在災戶之櫃檯邊」
    、「一發現火警，只見大門口火勢猛烈無法衝出門口，我便跑上二樓先關閉電源
    ，再從二樓打電話報火警，待我再下樓時，由鄰居口中得知火勢已由屋主妹妹以
    掃把及腳踏板滅火，並得到鄰居協助以水滅火」等語（見他案卷第一六頁），及
    依前開台中市消防局火災原因調查報告書所載，被告縱火後造成「精華眼鏡行」
    前騎樓處店面門口部分燒損、玻璃門低處面狀燻黑玻璃未有燒破，店面門口處之
    木板裝潢天花板僅燻黑未有燒損碳化，店面門口附近地板靠門北側處面狀不規則
    變色燃燒痕跡，玻璃門面低處面狀燻黑，呈現地板迅速燃燒火流跡，足見被告所
    縱火之火勢倘未經及時撲滅，當能迅速延燒「精華眼鏡行」。參以苟被告並無放
    火燒燬前開建築物之意圖，其豈會以上開填裝汽油之玻璃罐口布條點燃後，擲向
    當時有人在店內之精華眼鏡行大門口，並於見該處之騎樓起火燃燒後，始行離去
    ？而案發當時上開眼鏡行正在營業中，且該店之店長楊基懋正好在店內之櫃檯邊
    ，已如前述，是該店當時為有人所在之建築物無疑（尚無證據證明被告具有殺人
    之犯意）。在在足證被告於案發當時確有放火燒燬上開現有人所在之建築物之故
    意甚明，被告於原審辯稱其僅要嚇唬該眼鏡行，並無放火之故意云云，並不足取
    。（四）證人即為被告製作警詢筆錄之警員乙○○於本院審理時到庭結證稱：「
    被告之警詢筆錄是我根據被告之陳述而記載的，當時我並沒有對被告說『祇要承
    認就沒事，檢察官、法官他都認識，會交保』之語。又被告被查獲時情緒很激動
    ，當時我們所長在聽嫌犯打電話給被害人恐嚇的錄音帶譯文，也沒有對被告講那
    些話」等語（見本院卷第四九頁至第五０頁），足見被告上開所辯，與事實不符
    ，並不足取。（五）又被告係因家庭經濟困難，又無工作缺錢花用，且聽聞其女
    友之妹吳佩珍前在「精華眼鏡行」工作時與該眼鏡行有薪資糾紛，始選定該眼鏡
    行為上開行為，亦據被告於偵查時自白在卷（見一四０一八號偵查卷第九頁、第
    二三頁、第四三頁），足見被告主觀上具有不法所有之意圖甚明。（六）至被告
    於八十九年八月十一日雖曾因頭部外傷至國軍台中總醫院急診就醫，但當時意識
    清楚，Ｘ光檢查正常，有該醫院九十三年二月十日醫質字第０九三００００七一
    ０號函檢附急診病歷在卷可按（見本院卷第三三頁至三七頁）。且被告於偵查時
    亦自承：「我沒有至精神科就診過，我只是頭部受創，精神並沒有問題，精神很
    清楚，是非分明」等情（見一四０一八號偵查卷第二三頁），參以被告歷次在偵
    審中之對答如流等情以觀，益見被告並非精神耗弱之人無疑。被告之父蔡成於偵
    查時具狀聲請鑑定被告之精神狀態，核無必要，併此敘明。（七）綜上所述，足
    證被告上開所辯顯係事後圖卸之詞，不足採信。是罪證明確，其犯行堪以認定。
三、核被告所為，係犯刑法第一百七十三條第三項、第一項之放火燒燬現有人所在之
    建築物未遂罪及同法第三百四十六條第三項、第一項之恐嚇取財未遂罪。公訴人
    雖認被告恐嚇取財罪部分係犯刑法第三百四十六條第一項之恐嚇取財既遂罪，惟
    查被告係前往取款時，當場即為在現場埋伏之警員逮捕，是該八萬元尚未置於被
    告實力支配之範圍內，應僅係未遂之階段，公訴人認係成立既遂犯，尚有誤會。
    又被告著手於本件犯罪行為之實行而不遂其目的，為未遂犯，並依刑法第二十六
    條前段之規定減輕其刑。另被告係為達到恐嚇勒索之目的，先行放火後，再打電
    話向上開眼鏡行勒索，是其所犯之前開二罪間，顯具有方法、結果關係，為牽連
    犯，應依刑法第五十五條之規定從一重之放火燒燬現有人所在之建築物未遂罪處
    斷。至移送併辦之事實與起訴之事實係同一事實，顯在起訴範圍之內，本院自應
    併予審理。原審予以論罪科刑，固非無見，惟查恐嚇取財罪之成立，係以行為人
    主觀上具有不法所有之意圖為要件，原判決事實欄漏未記載「意圖為自己不法之
    所有」等字樣，已有未合。次查刑法第一百七十三條第三項、第一項之放火未遂
    罪係以現供人使用之住宅或現有人所在之建築物為客體，原判決事實欄對前開「
    精華眼鏡行」是否為現有人所在之建築物？未予審認，亦有可議。被告上訴意旨
    否認有放火燒燬現有人所在之建築物未遂之犯行，雖無理由，但原判決既有上述
    可議之處，應由本院將原判決予以撤銷改判。爰審酌被告犯罪之動機、目的、手
    段、其智識程度、所為危害社會治安非輕，及其犯罪後之態度等一切情狀，量處
    被告如主文第二項所示之刑，以示懲儆。
四、據上論結，應依刑事訴訟法第三百六十九條第一項前段、第三百六十四條、第二
    百九十九條第一項前段、刑法第一百七十三條第一項、第三項、第三百四十六條
    第一項、第三項、第二十六條前段、第五十五條、罰金罰緩提高標準條例第一條
    前段，判決如主文。
本案經檢察官丁○○到庭執行職務。
中      華      民      國      九十三      年      三    月    十六    日
                                    臺灣高等法院臺中分院刑事第八庭
                                          審判長法  官  羅  得  村
                                                法  官  陳  毓  秀
                                                法  官  劉  榮  服
右正本證明與原本無異。
如不服本判決應於收受送達後十日內向本院提出上訴書狀，其未敘述上訴之理由者並
得於提起上訴後十日內向本院補提理由書（均須按他造當事人之人數附繕本）。
                                                書記官  陳  俞  豪
中      華      民      國      九十三   年       三      月    十七    日
附錄論罪科刑法條：
刑法第一百七十三條第一項：放火燒燬現供人使用之住宅或現有人所在之建築物、礦
                          坑、火車、電車或其他供水、陸、空公眾運輸之舟、車
                          、航空機者，處無期徒刑或七年以上有期徒刑。
                  第三項：第一項之未遂犯罰之。
                                                                        Ｉ
